【裁判字號】    90,交訴,20
【裁判日期】    900525
【裁判案由】    公共危險
【裁判全文】
臺灣基隆地方法院刑事判決                            九十年度交訴字第二號
    公  訴  人  臺灣基隆地方法院檢察署檢察官
    被      告  甲○○
右列被告因公共危險案件，經檢察官提起公訴 (九十年度偵字第一四六０、一四九一
號 )，本院判決如左：
    主  文
甲○○因過失致人於死，處有期徒刑壹年肆月。又駕駛動力交通工具肇事，致人死傷
而逃逸者，處有期徒刑拾月。應執行有期徒刑貳年。緩刑肆年。
    事      實
一、甲○○明知尚未領有普通小型車駕駛執照，不得駕駛自用小客車於道路上行駛，
    竟仍於民國九十年三月二十八日十三時三十分許，無照駕駛車牌號碼Ｔ８─１９
    ３２號自用小客車外出訪友，沿基隆市○○路二五九巷往全民一家社區方向行駛
    ，途經基隆市○○路二五九巷八號前時，適有陳麗華騎乘車號ＧＱＸ─４１３號
    重型機車同向在右前方行駛，甲○○本應注意車輛行駛時，駕駛人應注意車前狀
    況及兩車併行之間隔，並隨時採取必要之安全措施及行車速度在市區道路不得超
    過四十公里，而當時係日間、晴天、路面乾燥、無缺陷、無障礙物、視距良好，
    亦無不能注意之情事，詎甲○○竟疏於注意，貿然以時速約六十公里之速度超速
    行駛，且未保持兩車併行之間隔，於超越右前方陳麗華所騎乘之上開機車時，所
    駕駛之自用小客車之右前輪擦撞陳麗華所駕駛之機車左方把手，致陳麗華人車倒
    地。甲○○於肇事後，對於傷者陳麗華依道路交通管理處罰條例第六十二條第一
    項規定，原應即採取救護或其他必要措施，並向警察機關報告，不得逃逸，惟甲
    ○○竟另行起意，對於無自救力之陳麗華不為其生存所必要之扶助，反且駕車加
    速逃逸。迨於同日十三時五十分許，駕車行經基隆市○○路、西定路口處為警據
    報攔檢查獲。嗣陳麗華送醫後仍於翌日（二十九日）二十一時五十分許因受有顱
    內出血、右顳頂挫裂傷等傷害而不治死亡。
二、案經被害人之子林妤珊訴由暨基隆市警察局第四分局報請台灣基隆地方法院檢察
    署檢察官相驗後自動檢舉偵查起訴。
    理      由
一、右揭犯罪事實，業據被告甲○○於警訊、檢察官偵查及本院審理中坦承不諱，核
    與告訴人林妤珊指訴及現場目擊證人陳雪慧證述情節互核相符，並有道路交通事
故調查報告表一紙及現場照片十八幀附卷可資佐證。而被害人陳麗華確因本件車
    禍受傷死亡，亦經台灣基隆地方法院檢察署檢察官督同法醫師相驗明確，製有勘
    驗筆錄、相驗屍體證明書及驗斷書等件在卷可稽。按行車速度，依標誌之規定，
    無標誌者，在市區道路，時速不得超過四十公里，又汽車行駛時，駕駛人應注意
    車前狀況及兩車併行之間隔，並隨時採取必要之安全措施，道路交通安全規則九
    十三條第一項第一款、第九十四條第三項分別定有明文，被告駕駛汽車自應注意
    依照上開道路交通安全規則之規定謹慎行駛，且依當時之天候、光線、視距及道
    路狀況等情形判斷，尚無不能注意之情事，詎被告竟疏未注意車前狀況及兩車併
    行之距離，即貿然以六十公里之速度超越右前方被害人所騎乘之機車，以致右前
    車門擦撞被害人機車左側車把手肇事，其駕駛行為顯有過失至明。而被害人確因
    本件車禍以致死亡，已如前述，則被告之過失行為與被害人之死亡間自具有相當
    之因果關係，事證已甚明確，被告過失致死之犯行洵堪認定。
二、被告係參與道路交通之人，其對於因肇事致人受傷或死亡時，自應依道路交通管
    理處罰條例第六十二條第一項規定，對於受傷者採取救護或其他必要之措施，並
    向警察機關報告，不得逃逸。被告明知陳麗華與其車發生碰撞以致受傷倒地流血
    不止，係屬無自救力之人，卻不為其生存所必要之扶助反而駕車逃離現場，被告
    具有遺棄及肇事逃逸之故意迨可認定，被告此部分遺棄及肇事逃逸之犯行亦堪認
    定。又被害人死亡原因係因車禍外力撞擊，致使顱內出血所致，並非遺棄現場失
    血過多所致，故其死亡與被告之遺棄犯行間並無因果關係，應堪認定，併此敘明
    。
三、核被告甲○○因駕車超速且欲超越前車時未保持併行之安全間隔，以致肇事使被
    害人死亡之行為，係犯刑法第二百七十六條第一項之過失致死罪。而被告於駕車
    肇事當時，並未領有駕駛執照，業據其自承在卷，其無駕駛執照而駕車，因而致
    人死亡，應依道路交通管理處罰條例第八十六條第一項規定，加重其刑至二分之
    一。又被告駕駛動力交通工具肇事，致人死傷而逃逸，另犯同法第一百八十五條
    之四之肇事逃逸罪。被告駕車肇事使被害人受傷，成為無自救力之人，依法即應
    予以保護，被告竟遺棄而不顧，另犯有刑法第二百九十四條第一項之遺棄罪。被
    告所犯刑法第一百八十五條之四之肇事逃逸罪與同法第二百九十四條第一項之遺
    棄罪，二者之構成要件不同，且所侵害之法益，前者為社會之公共安全，與後者
    所保護者為個人之生命、身體安全，亦屬有間。被告一個駕車離去之行為，同時
    觸犯構成犯罪要件及侵害法益均不相同之遺棄罪與駕車肇事逃逸罪，應依想像競
    合犯之規定，從一重之肇事逃逸罪處斷（最高法院八十九年度台上字第六五一四
    號判決參照）。被告所犯之上開過失致死、肇事逃逸罪間，犯意各別，行為互殊
    ，應分論併罰。又被告所犯之上開遺棄罪雖未據檢察官提起公訴，惟本院認與已
    起訴之肇事逃逸罪間有裁判上一罪之關係，本院自應予審理，併此敘明。爰審酌
    被告應深知駕駛汽車為一具便利性但有危險性之操作，一旦肇事即會釀成嚴重之
    家破人亡慘劇，人倫至親永隔，將造成社會秩序不安，因此未取得駕駛執照不得
    駕車及小心謹慎駕車，乃駕駛人最基本之駕駛道德，惟其竟於未領有駕駛執照即
    貿然駕車，且不遵守道路交通安全規則超速疾駛以致撞擊右前方無過失之被害人
    肇事，其過失程度顯屬重大，況其於肇事後對於被害人未採取救護，漠視被害人
    所受之身體傷害卻反而駕車逃逸，其行為所造成之危害非輕等情，本應予以嚴懲
    ，惟姑念被告素行尚佳，犯後態度良好深具悔悟，已與被害人家屬達成和解賠償
    部分損害等一切情狀，分別量處如主文所示之刑，並定其應執行之刑。又被告前
    未曾受過有期徒刑以上刑之宣告，此有台灣基隆地方法院檢察署刑案資料查註紀
    錄表一紙在卷可證，其因一時失慮致罹刑章，經此次教訓後，當知所警惕而無再
    犯之虞，本院認其所受刑之宣告以暫不執行為適當，併宣告緩刑肆年，以啟自新
    。
據上論斷，應依刑事訴訟法第二百九十九條第一項前段，刑法第一百八十五條之四、
第二百七十六條第一項、第二百九十四條第一項、第五十五條、第五十一條第五款、
第七十四條第一款，道路交通管理處罰條例第八十六條第一項，罰金罰鍰提高標準條
例第一條前段，判決如主文。
本案經檢察官周慶華到庭執行職務。
中      華      民      國    九十      年      五      月    二十五    日
                              臺灣基隆地方法院交通法庭
                                    法  官  汪  梅  芬
右正本證明與原本無異。
對於本件判決如有不服，應於收受送達後十日內，向本院提出上訴書狀，上訴於臺灣
高等法院，並按他造當事人之人數附具繕本。
                                    書記官  黃  致  祥
中    華      民      國      九十      年     五     月    二十八    日
【附錄論罪法條】
刑法第一百八十五條之四：
駕駛動力交通工具肇事，致人死傷而逃逸者，處六月以上五年以下有期徒刑。
刑法第二百七十六條：
因過失致人於死者，處二年以下有期徒刑、拘役或二千元下以罰金。
從事業務之人，因業務上之過失犯前項之罪者，處五年以下有期徒刑或拘役，得併科
三千元以下罰金。
刑法第二百九十四條：
對於無自救力之人，依法令或契約應扶助，養育或保護而遺棄之或不為其生存所必要
之扶助、養育或保護者，處六月以上五年以下有期徒刑。
因而致人於死者，處無期徒刑或七年以上有期徒，致重傷者，處三年以上十年以下有
期徒刑。


司法院資訊處製作；財團法人民間司法改革基金會備份。
